【裁判字號】    90,台上,3143
【裁判日期】    900524
【裁判案由】    盜匪
【裁判全文】
最高法院刑事判決                                九十年度台上字第三一四三號
    上  訴  人  甲○○
右上訴人因盜匪案件，不服台灣高等法院中華民國八十八年三月十六日第二審判決（
八十七年度上訴字第三六四七號，起訴案號：台灣台北地方法院檢察署八十七年度偵
字第七五三○號），提起上訴，本院判決如左：
    主  文
原判決撤銷，發回台灣高等法院。
    理  由
本件原判決認定上訴人甲○○與綽號「阿林仔」、「阿瘦」之不詳姓名男子，共同意
圖為自己不法之所有。於民國八十七年四月十日六時許，在台北市○○街一一五巷內
，推由上訴人先自後勒住賴重成之頭部，並持酒瓶敲打賴重成之頭部。賴重成欲喊叫
時，上訴人即脅迫稱「再叫我就再打你」，即與該綽號「阿林仔」、「阿瘦」者合力
將賴重成推倒在地。上訴人旋將酒瓶敲破，欲剌賴重成之頭部，致使賴重成不能抗拒
。而由綽號「阿林仔」、「阿瘦」者強劫賴重成置於其長褲後面口袋內之皮夾一個，
內有新台幣七千元、汽機車駕照、機車行車執照各一張，及郵局、合作金庫提款卡各
一只等情。因而維持第一審論處上訴人共同意圖為自己不法之所有，以強暴、脅迫致
使不能抗拒而取他人之物（累犯）罪刑之判決，駁回上訴人及檢察官在第二審之上訴
，固非無見。
惟查：(一)依刑法第四十七條之規定，累犯之成立，必須曾受有期徒刑之執行完畢，或
受無期徒刑或有期徒刑一部之執行而赦免後，五年以內再犯有期徒刑以上之罪者，始
足當之。所謂執行完畢，如係經假釋出獄者，須在無期徒刑假釋後滿十五年，或在有
期徒刑所餘刑期內未經撤銷假釋者，其未執行之刑，始得以已執行論。如其為二以上
徒刑併執行者，假釋所定最低應執行之期間，合併計算之；其所餘刑期，亦應合併計
算，此觀刑法第七十九條第一項前段、第七十九條之一第一項、第三項之規定甚明。
是以，在二以上有期徒刑合併執行之情形，經許其假釋出獄者，不論假釋出獄前所執
行之期間是否已逾其中任一罪之刑期，在假釋期間內均應認為尚未執行完畢；斯時，
若再犯有期徒刑以上之罪，自不得論以累犯。本件由卷附之上訴人前科資料，及台灣
台北地方法院檢察署覆函以觀，上訴人曾於七十四年間因犯搶劫等罪，經台灣高等法
院判處有期徒刑十七年確定，嗣經依中華民國七十七年罪犯減刑條例，減為有期徒刑
十一年，經假釋後，復因於假釋期間內再犯罪，被撤銷假釋，應執行殘刑三年九月八
日；又於八十三年間因犯恐嚇罪，經台灣台北地方法院判處有期徒刑一年二月確定。
上開二案似合併執行，自八十四年一月六日入監執行，於八十五年九月四日假釋出監
，原應至八十八年四月十五日始假釋期滿（見第一審卷第五至九、十二至十四頁、原
審卷第五六頁），究竟實情如何仍待查明，第一審檢察官亦以此理由上訴。乃原審疏
未調取上開案卷詳查審酌上訴人所犯上開二案執行之情形，即遽謂上訴人於八十三年
間所犯恐嚇罪，所處有期徒刑一年二月，已於八十四年八月一日執行完畢，再犯本罪
，而成立累犯，不免速斷。(二)被告之自白，須非出於強暴、脅迫、利誘、詐欺、違法
羈押或其他不正之方法，且與事實相符者，始得採為證據，刑事訴訟法第一百五十六
條第一項定有明文。故審理事實之法院，遇有被告對於自白提出被施以不正方法之抗
辯時，應先於其他事實而為調查。本件上訴人於原審表明伊於警訊時並未供述與綽號
「阿林仔」、「阿瘦」者共同強劫賴重成之皮夾，因伊不認識字，係警方自行寫好筆
錄叫伊簽名云云（見原審卷第四四頁）。乃原審就此項抗辯，並未依法調查，以察警
方取得自白之程序是否適法，遽採上訴人於警訊時之自白為論處上訴人罪刑之基礎，
其判決即難謂為適法。上訴意旨雖未指摘及此，但為本院得依職權調查之事項，應認
有發回更審之原因。
據上論結，應依刑事訴訟法第三百九十七條、第四百零一條，判決如主文。
中      華      民      國     九十     年      五      月    二十四    日
                              最高法院刑事第七庭
                                  審判長法官  吳  雄  銘
                                        法官  池  啟  明
                                        法官  石  木  欽
                                        法官  郭  毓  洲
                                        法官  吳  三  龍
      右正本證明與原本無異
                                              書  記  官
中      華      民      國     九十     年      五      月    二十八    日


司法院資訊處製作；財團法人民間司法改革基金會備份。
